臺灣高等法院刑事判決
上　訴　人
即　被　告　甲○○
上列上訴人因侵占案件，不服臺灣臺北地方法院95年易字第1974
號，中華民國95年11月14日第一審判決（聲請簡易判決處刑案號
：臺灣臺北地方法院檢察署95年偵字第5635號），提起上訴，本
院判決如下：
    主  文
上訴駁回。
    事  實
一、甲○○前於民國（下同）9年間，因侵占案件，經本院89年
    上易字第4189號判決有期徒刑6月，如易科罰金以銀元300元
    折算一日確定，於90年4月10日易科罰金執行完畢。
二、甲○○自民國（下同）92年5月1日起，任職於常富汽車有限
    公司（下稱常富公司）擔任業務員，向客戶收取常富公司應
    收款項為其業務之一。詎甲○○竟意圖為自己不法所有，基
    於概括犯意，自92年5月1日起至93年9月14日止之任職期間
    ，連續將其業務上所收取應繳回常富公司及其持有之慶眾汽
    車股份有限公司配件款新臺幣（下同）48,826元、富邦產物
    保險股份有限公司保險金43,000元、尚盈服裝社車輛辦牌費
    、保險費及車款656,000元、馬蓋先車體廠企業有限公司車
    輛改裝費90,000元及常富公司配件款71,174元等款項，予以
    侵占入己，總計金額達909,000元。
三、案經常富公司告訴，由臺北市政府警察局中山分局移送臺灣
    臺北地方法院檢察署檢察官偵查起訴。
    理  由
一、上揭犯罪事實，業據上訴人即被告甲○○於警詢、偵查、原
    審及本院審理時坦承不諱，核與告訴人常富公司代理人李昭
    興於偵訊及原審之指述情節相符，並有被告侵占明細及切結
    書各一份在卷可稽（見偵查卷第5頁至第6頁、第15頁至第16
    頁、第17頁、第28頁至第29頁，原審卷第19頁至第20頁，本
    院卷第17頁反面至第18頁反面），本件事證明確，被告犯行
    堪以認定。
二、按刑法分則編各罪所定罰金之貨幣單位原為銀元，依修正前
    刑法第33條第5款規定，罰金刑為1銀元以上，而有關罰金倍
    數之調整及銀元與新臺幣之折算標準，則定有「罰金罰鍰提
    高標準條例」及「現行法規所定貨幣單位折算新臺幣條例」
    ，除罰金以1銀元折算3元新臺幣外，並將72年6月26日以前
    修正之刑法部分條文罰金數額提高2至10倍，其後修正者則
    不再提高倍數；嗣修正後刑法第33條第5款則將罰金刑提高
    為新臺幣1千元以上，並以百元計算之，因刑法第33條第5款
    所定罰金貨幣單位既已改為新臺幣，刑法分則編各罪所定罰
    金之貨幣單位亦應配合修正為新臺幣，且考量刑法修正施行
    後，不再適用「現行法規所定貨幣單位折算新臺幣條例」，
    為使刑法分則編各罪所定罰金之最高數額與刑法修正前趨於
    一致，爰增訂刑法施行法第1條之1規定，將刑法分則編各罪
    所定罰金之貨幣單位均改為新臺幣，並將72年6月26日以前
    修正之刑法部分條文罰金數額提高為30倍，其後修正者則提
    高為3倍。是以刑法分則編各罪所定罰金刑之最高數額，於
    上開規定修正後仍屬一致，並無不同；但其罰金刑之最低數
    額，則比修正前提高，從而修正後之規定並未有利有利於被
    告，依刑法第2條第1項規定，應適用修正前之規定。刑法第
    336條第2項之罰金刑部分，因上開包裹式修正之規定，亦隨
    同修正；比較新舊法，新法對被告並無何有利之情形，依刑
    法第2條第1項規定，應適用行為時刑法第336條第2項論罪。
    又被告行為後，刑法第56條連續犯之規定，業於94年2月2日
    修正公布刪除，自95年7月1日起施行，被告多次業務侵占之
    犯行，因行為後新法業已刪除連續犯之規定，此刪除雖非犯
    罪構成要件之變更，但顯已影響行為人刑罰之法律效果，自
    屬法律有變更，依新法第2條第1項規定，比較新、舊法結果
    ，仍應適用較有利於被告之行為時法律即舊法論以連續犯（
    參見最高法院95年第8次刑事庭會議決議）。
三、核被告所為，係犯修正前刑法第336條第2項之業務侵占罪。
    被告先後多次侵占犯行，時間緊接，犯罪構成要件相同，顯
    係基於概括犯意反覆為之，為連續犯，應依修正前刑法第56
    條之規定論以一罪並加重其刑。又被告有如事實欄所載之論
    罪科刑及刑之執行紀錄，有本院被告全國前案紀錄表在卷可
    按，被告於受有期徒刑執行完畢後5年以內故意再犯有期徒
    刑以上之罪，不論依修正前之刑法第47條，或修正後之刑法
    第47條第1項之規定，均構成累犯，新法對被告而言並無何
    有利或不利之情形，不必依刑法第2條第1項規定比較法律之
    適用，應依現行即修正後之刑法第47條第1項，論以累犯，
    並加重其刑。前述刑之加重有二原因，依刑法第70條規定，
    遞加之。
四、原審審酌被告坦承犯行，犯後態度尚佳，惟尚未將侵占款項
    償還告訴人，並參酌被告犯罪之目的、動機、手段等一切情
    狀，適用刑法第2條第1項前段、第47條第1項（原判決載為
    修正前第47條應更正）、修正前（原判決論結欄未載為修正
    前，應予補正）刑法第336條第2項、第56條，罰金罰鍰提高
    標準條例第1條前段，判決被告有期徒刑9月，經核並無不合
    。
五、被告提起上訴，指原審量刑過重云云。惟量刑屬法院之職權
    ，原審已於理由欄內敘明量刑審酌之一切情狀，且原審量刑
    亦無失之於過重之情形，被告之上訴，核無理由，應予駁回
    。
據上論斷，應依刑事訴訟法第368條，判決如主文。
本案經檢察官劉斐玲到庭執行職務。
中　　華　　民　　國　　96　　年　　1 　　月　　30　　日
                  刑事第十一庭審判長法  官  張連財
                          　  　　　法　官  楊照男
　　                                法  官  林明俊
以上正本證明與原本無異。
不得上訴。
  　                                書記官  蕭詩穎
中　　華　　民　　國　　96　　年　　1 　　月　　31　　日
附錄本案論罪科刑法條全文：
刑法第336條
對於公務上或因公益所持有之物，犯前條第 1 項之罪者，處 1
年以上 7 年以下有期徒刑，得併科 5 千元以下罰金。
對於業務上所持有之物，犯前條第 1 項之罪者，處 6 月以上
5 年以下有期徒刑，得併科 3 千元以下罰金。
前二項之未遂犯罰之。
